臺灣高雄地方法院刑事判決
110年度金訴字第146號
公  訴  人  臺灣高雄地方檢察署檢察官
被      告  陳渙茗


選任辯護人  黃俊嘉律師
            吳龍建律師
            陳秉宏律師
被      告  唐肇鴻


選任辯護人  謝國允律師
            李玠樺律師
上列被告因詐欺等案件，經檢察官提起公訴（109年度偵字第670
0號、第20104號），本院判決如下：
    主  文
陳渙茗犯如附表二編號1至2「主文」欄所示之罪，共貳罪，各處
如附表二編號1至2「主文」欄所示之刑及沒收。應執行有期徒刑
貳年陸月。
唐肇鴻無罪。
    事  實
一、陳渙茗參與真實姓名、年籍不詳之成年人組成具持續性、牟
    利性之跨境詐欺犯罪組織，由陳渙茗自民國108年7月間起，
    先後在高雄市○○區○○街00號10樓、高雄市○○區○○路00巷0號1
    3樓及高雄市○○區○○○路000號18樓設立詐欺轉帳機房（俗稱
    水房），由陳渙茗擔任管理人員，負責取得大陸地區人頭帳
    戶、提供大陸地區人頭帳戶予電信詐欺機房、以SKYPE回覆
    有關人頭帳戶能否使用及詐欺贓款已未入帳之訊息予電信詐
    欺機房等工作，其與組成電信詐欺機房之不詳集團成員共同
    意圖為自己不法之所有及掩飾或隱匿特定犯罪所得來源、去
    向，基於三人以上共同詐欺取財及洗錢之犯意聯絡，由電信
    詐欺機房不詳成員分於如附表一編號1、2所示時間，以如附
    表一各該編號所示方式對如附表一各該編號所示、住居美國
    之我國籍人民施用詐術，致使各該人民陷於錯誤，匯款如附
    表一各該編號所示金額至陳渙茗提供予電信詐欺機房、如附
    表一各該編號所示之大陸地區人頭帳戶，以此方式掩飾或隱
    匿特定犯罪所得來源、去向。
二、案經鄒秉軒、魏僑伯訴由臺東縣警察局報告臺灣高雄地方檢
    察署檢察官偵查起訴。
    理  由
壹、有罪部分
一、程序方面
  ㈠關於違反組織犯罪防制條例之供述證據部分
    按訊問證人之筆錄，以在檢察官或法官面前作成，並經踐行
    刑事訴訟法所定訊問證人之程序者為限，始得採為證據，組
    織條例第12條第1 項中段著有規定。該規定係以立法排除被
    告以外之人於警詢或檢察事務官調查中所為之陳述，得適用
    刑事訴訟法第159 條之2 、第159 條之3 及第159 條之5 之
    規定，則證人於警詢時之陳述，於違反組織犯罪防制條例案
    件，絕對不具有證據能力，自不得採為判決基礎（最高法院
    97年度台上字第1727號、102 年度台上字第2653號判決意旨
    參照）。依上開說明，告訴人代理人鄒秉睿、告訴人魏僑伯
    、共同被告唐肇鴻、謝紘傑於警詢中所為之陳述，就被告陳
    渙茗違反組織犯罪防制條例之事實部分即不具證據能力。
  ㈡加重詐欺及洗錢部分
    本判決據以認被告陳渙茗所犯加重詐欺、洗錢部分所引用屬
    於傳聞證據之部分，均已依法踐行調查證據程序，且檢察官
    、被告陳渙茗於本院審理時，均明示同意有證據能力（本院
    金訴卷第62頁，本判決以下所引出處之卷宗簡稱對照均詳見
    【卷宗簡稱對照表】），本院審酌該等證據作成時情況，並
    無違法取證之瑕疵，且無顯不可信之情形，復與待證事實具
    關聯性，以之作為證據應屬適當，爰依刑事訴訟法第159 條
    之5 第1 項，認有證據能力。
二、認定事實所憑證據及理由
    訊據被告陳渙茗雖不否認曾提供如附表一各該編號所示之大
    陸地區人頭帳戶予電信詐欺機房，以及告訴人鄒秉軒、魏僑
    伯被騙後分別匯款至上開帳戶之事實，然矢口否認有何參與
    犯罪組織、三人以上加重詐欺取財及洗錢等犯行，辯稱：我
    是從事虛擬貨幣買賣，上開帳戶是客戶請我提供投資客之帳
    戶，我只是把帳戶傳給客戶等語。辯護人則以：被告陳渙茗
    在虛擬貨幣交易中是居於中間角色，聯絡買家並把幣商帳戶
    給買家匯款，之後幣商會交給買家虛擬貨幣，被告陳渙茗從
    事虛擬貨幣交易長達一年半，僅有本案2位被害人涉及詐欺
    ，可見被告陳渙茗是在不知情下捲入三角詐欺之手法等語，
    為被告陳渙茗辯護。經查：
  ㈠有關被告陳渙茗曾提供如附表一各該編號所示之大陸地區人
    頭帳戶予電信詐欺機房，以及告訴人鄒秉軒、魏僑伯被騙後
    分別匯款至上開帳戶之事實，業據被告陳渙茗於警詢、偵查
    及本院審理中所供述在卷（警卷上第18至25頁、偵卷第269
    至271、294至295頁、本院金訴卷第167至170頁），並有證
    人即告訴人魏僑伯、告訴人鄒秉軒之告訴代理人鄒秉叡於警
    詢中之證述可佐（警卷上第50頁及反面、61頁反面至63頁反
    面，此部分證人於警詢之供述證據未經本院採為被告參與犯
    罪組織之證據），以及告訴人魏僑伯提出之匯款資料、匯出
    匯款申請書、告訴人鄒秉軒提出之匯款及與詐欺集團聯繫之
    相關資料、被告陳渙茗持用如附表三編號1扣案vivo手機內
    之SKYPE通訊軟體對話紀錄、扣案謝紘桀iphone手機內之微
    信通訊軟體對話紀錄等件在卷可參（警卷上第66至70頁、警
    卷下第240至273、315頁反面至320頁、偵卷第89至124頁）
    ，復有扣案如附表三編號1所示之物可憑，上開事實堪予認
    定。
  ㈡被告陳渙茗雖以上開情詞為辯，然查：
　⒈觀之被告陳渙茗與暱稱「哥吉拉」之人就有關附表一編號2之
    黃輝惠帳戶、附表一編號1之林冬梅帳戶之相關對話（警卷
    下第240至254頁）：
　　時間：108年8月15日
　　「哥吉拉」：有中國車嗎
　　被告陳渙茗：大大是要86車？
　　「哥吉拉」：裝港的
　　「哥吉拉」：中國
　　被告陳渙茗：金額約多少
　　被告陳渙茗：入港幣嗎
　　（略）
　　「哥吉拉」：要新車
　　「哥吉拉」：有嗎
　　被告陳渙茗：有
　　被告陳渙茗：這邊幫大大準備
　　（略）
　　被告陳渙茗：收
　　被告陳渙茗：那大大操作前先通知我車況
　　（略）
　　被告陳渙茗傳送黃輝惠帳戶資料給「哥吉拉」。
　　時間：108年8月27日
　　被告陳渙茗傳送林冬梅帳戶資料給「哥吉拉」。
　　時間：108年9月2日
　　被告陳渙茗：林冬梅這台後續有要再補嗎？
　　時間：108年9月2日
　　被告陳渙茗：中國林冬梅
　　被告陳渙茗：兄林冬梅有問到再跟我說一聲
　　被告陳渙茗：林冬梅這台呢？
　　被告陳渙茗：我這洗林冬梅給兄稍等
　　被告陳渙茗傳送林冬梅帳戶資料給「哥吉拉」。
　　「哥吉拉」：林冬梅車況正常嗎
　　（下略）
  ⒉另被告陳渙茗與暱稱「茶裏王」之人就有關附表一編號1之莫
    孫梅帳戶之相關對話（警卷下第255至264頁）：
　　時間：108年8月23日
　　被告陳渙茗傳送莫孫梅帳戶資料給「茶裏王」。
　　「茶裏王」：在嗎大大
　　被告陳渙茗：莫這台嗎
　　「茶裏王」：但是單據沒辦法發過來
　　「茶裏王」：對
　　被告陳渙茗：那大大「在」（應為「再」）麻「凡」（應為
    「煩」）幫我確認一下材料是否填寫正確
　　「茶裏王」：學生太老了80多歲盡力做了
　　（略）
　　時間：108年8月24日
　　被告陳渙茗：車正常未到帳
　　（略）
　　「茶裏王」：大大林車給答覆了
　　「茶裏王」：他說實在抱歉學生還在調度中目前調到4萬美
    都是內地朋友打中車另一個賣房要到下個月了
　　（略）
　　時間：108年8月27日
　　「茶裏王」：兄你那邊假的加察院網址可以再給一次嗎
　　「茶裏王」：客戶說他要提交材料
　　（下略）
　⒊又被告陳渙茗與暱稱「招財虎」之人就有關附表一編號2之黃
    輝惠帳戶之相關對話（警卷下第265至270頁反面）：
　　時間：108年8月26日
　　被告陳渙茗傳送黃輝惠帳戶資料給「招財虎」。
　　被告陳渙茗：車況正常
　　被告陳渙茗：大大金額約多少
　　「招財虎」：上次6.5。那台還在嗎？
　　被告陳渙茗：就是這台
　　（按「6.5」應係指附表一編號2告訴人魏僑伯108年8月20日
    匯款6萬5千美金）
　　「招財虎」：好
　　「招財虎」：不確定五萬內
　　被告陳渙茗：五萬美嗎？
　　被告陳渙茗：兄是今天要入嗎？
　　「招財虎」：不確定等等會叫學生去辦
　　「招財虎」：4.4
　　「招財虎」：學生匯款了
　　被告陳渙茗：兄有單據讓我「和隊醫下」（應為「核對一下
    」）嗎？
　　「招財虎」：中國信託匯的
　　（略）
　　被告陳渙茗：8/27  4.4USD（中國黃）實到44062USD OK
　　（應係指附表一編號2告訴人魏僑伯108年8月27日匯款4萬4
    千美金）
　　被告陳渙茗：兄弟後續這台車要「在」（應為「再」）補刀
    嗎？
　　（下略）
　⒋依據被告陳渙茗與「哥吉拉」等人之上開對話，主要係「哥
    吉拉」等人詢問被告陳渙茗有無可使用之帳戶，經被告陳渙
    茗應允而提供「哥吉拉」等人上開帳戶資料，並告知匯款結
    果，期間雙方全然未就虛擬貨幣之金額、買進、賣出之價格
    、匯率等相關交易細節加以確認，可見雙方對話之重點均在
    帳戶（即對話中之「車」）可否使用(即對話中之「車況」)
    及款項是否已經匯入等項，足認上開對話，主要係被告陳渙
    茗向「哥吉拉」等人提供黃輝惠等人之帳戶供「哥吉拉」等
    人所屬電信詐欺機房使用並告知告訴人匯款情況，而與虛擬
    貨幣交易無關，何況被告陳渙茗與「哥吉拉」等人上開對話
    中，尚以「車」、「學生」等暗語指涉帳戶、告訴人，顯然
    被告陳渙茗對於「哥吉拉」等人為詐欺集團成員之事應有認
    識，堪認被告陳渙茗確係從事負責取得大陸地區人頭帳戶、
    提供大陸地區人頭帳戶予電信詐欺機房、以SKYPE回覆有關
    人頭帳戶能否使用及詐欺贓款已未入帳之訊息予電信詐欺機
    房等工作，被告陳渙茗所辯尚難採信。
　㈢再按共同正犯，係共同實行犯罪行為之人，在共同意思範圍
    內，各自分擔犯罪行為之一部，相互利用他人之行為，以達
    其犯罪之目的，其成立不以全體均參與實行犯罪構成要件之
    行為為要件，其行為分擔，亦不以每一階段皆有參與為必要
    ，倘具有相互利用其行為之合同意思所為，仍應負共同正犯
    之責。又現今從事詐欺等財產犯罪者為逃避查緝，大多採分
    工方式為之，舉凡自人頭帳戶之取得、提款車手之招募、聯
    絡被害人實施詐欺、車手轉匯或提領詐欺所得、收取提領詐
    欺所得、分贓等階段，均須由縝密分工方能完成，若欠缺其
    中任何一環，即難以達成犯罪目的，被告陳渙茗擔任將人頭
    帳戶提供給詐欺集團之關鍵角色，使詐欺集團詐取被害人財
    物後得以匯入並隱匿來源及去向，依前揭說明，其所為已屬
    構成要件行為，自為本件加重詐欺取財、洗錢犯行之共同正
    犯。
　㈣本案事證明確，被告陳渙茗上開犯行堪予認定，應依法論科
    。
三、論罪
  ㈠按刑罰責任之評價與法益之維護息息相關，對同一法益侵害
    為雙重評價，是過度評價；對法益之侵害未予評價，則為評
    價不足，均為法之所禁。又加重詐欺罪，係侵害個人財產法
    益之犯罪，其罪數之計算，核與參與犯罪組織罪之侵害社會
    法益有所不同，審酌現今詐欺集團之成員皆係為欺罔他人，
    騙取財物，方參與以詐術為目的之犯罪組織。倘若行為人於
    參與詐欺犯罪組織之行為繼續中，先後多次為加重詐欺之行
    為，因參與犯罪組織罪為繼續犯，犯罪一直繼續進行，直至
    犯罪組織解散，或其脫離犯罪組織時，其犯行始行終結。故
    該參與犯罪組織與其後之多次加重詐欺之行為皆有所重合，
    然因行為人僅為一參與犯罪組織行為，侵害一社會法益，屬
    單純一罪，應僅就「該案中」與參與犯罪組織罪時間較為密
    切之首次加重詐欺犯行論以參與犯罪組織罪及加重詐欺罪之
    想像競合犯，而其他之加重詐欺犯行，祗需單獨論罪科刑即
    可，無需再另論以參與犯罪組織罪，以避免重複評價。是如
    行為人於參與同一詐欺集團之多次加重詐欺行為，因部分犯
    行發覺在後或偵查階段之先後不同，肇致起訴後分由不同之
    法官審理，為裨益法院審理範圍明確、便於事實認定，即應
    以數案中「最先繫屬於法院之案件」為準，以「該案件」中
    之「首次」加重詐欺犯行與參與犯罪組織罪論以想像競合。
    縱該首次犯行非屬事實上之首次，亦因參與犯罪組織之繼續
    行為，已為該案中之首次犯行所包攝，該參與犯罪組織行為
    之評價已獲滿足，自不再重複於他次詐欺犯行中再次論罪，
    俾免於過度評價及悖於一事不再理原則。至於「另案」起訴
    之他次加重詐欺犯行，縱屬事實上之首次犯行，仍需單獨論
    以加重詐欺罪，以彰顯刑法對不同被害人財產保護之完整性
    ，避免評價不足（最高法院109 年度台上字第3945號判決意
    旨參照）。
　㈡次按洗錢防制法業於105 年12月28日修正公布，並於106 年6
     月28日生效施行（下稱新法）。修正前該法（下稱舊法）
    第1 條揭櫫之立法目的為「防制洗錢，追查重大犯罪」，而
    本次修法後修正為「為防制洗錢，打擊犯罪，健全防制洗錢
    體系，穩定金融秩序，促進金流之透明，強化國際合作」，
    其立法目的及保護法益，已自單純國家對重大（特定）犯罪
    之追訴及處罰，擴增至防制洗錢體系之健全、金融秩序之穩
    定及透明金流軌跡之建置。至於洗錢犯罪本質在於影響合法
    資本市場並阻撓偵查，且洗錢之行為包含處置（即將犯罪所
    得直接予以處理）、多層化（即為使偵查機關難以追查金流
    狀況，以迂迴層轉、化整為零之多層化包裝方式，掩飾或隱
    匿特定犯罪所得）及整合（即收受、持有或使用他人犯罪所
    得，使該犯罪所得披上合法之外衣，回歸正常金融體系）等
    各階段行為，其模式不祗一端，故為澈底打擊洗錢犯罪，新
    法乃參照相關國際標準建議及公約之洗錢行為定義，將洗錢
    行為之處置、多層化及整合等各階段，全部納為洗錢行為，
    而於新法第2 條規定：「本法所稱洗錢，指下列行為：一意
    圖掩飾或隱匿特定犯罪所得來源，或使他人逃避刑事追訴，
    而移轉或變更特定犯罪所得。二掩飾或隱匿特定犯罪所得之
    本質、來源、去向、所在、所有權、處分權或其他權益者。
    三收受、持有或使用他人之特定犯罪所得。」以求與國際規
    範接軌。從而，行為人對於特定犯罪所得，基於洗錢之犯意
    ，參與整體洗錢過程中任一環節之處置、分層化或整合行為
    ，致生新法所保護法益之危險者，即應屬新法所欲禁絕之洗
    錢行為，至該行為是否已使特定犯罪所得轉換成合法來源之
    財產，則非所問。而上開第1 款之洗錢行為，祗以有掩飾或
    隱匿特定犯罪所得來源之意圖，與「移轉」或「變更」特定
    犯罪所得之行為，即為已足，不以有掩飾或隱匿特定犯罪所
    得來源之行為為必要。所稱「移轉特定犯罪所得」，係指將
    刑事不法所得移轉予他人，以達成隱匿效果而言；所謂「變
    更特定犯罪所得」，乃指將刑事不法所得之原有法律或事實
    上存在狀態予以變更而達成隱匿效果。至所意圖隱匿者究為
    自己、共同正犯或他人之特定犯罪所得來源，皆非所問。又
    上述第2 款之洗錢類型，固多以迂迴曲折之方式輾轉為之，
    但不以透過多層之交易活動為限，且掩飾或隱匿之管道是否
    為共同正犯或其他第三人，亦可不問。因而過往實務見解認
    為，行為人對犯特定犯罪所得之財物或利益作直接使用或消
    費之處分行為，或僅將自己犯罪所得財物交予其他共同正犯
    ，祗屬犯罪後處分或移轉贓物之行為，非本條例所規範之洗
    錢行為，已與新法所規定之洗錢態樣有所扞格。蓋行為人如
    意圖掩飾或隱匿特定犯罪所得來源，而將特定犯罪所得直接
    消費處分，或移轉交予其他共同正犯予以隱匿，甚或交由共
    同正犯以虛假交易外觀掩飾不法金流移動，依新法規定，皆
    已侵害新法之保護法益，係屬新法第2 條第1 或2 款之洗錢
    行為，尚難單純以不罰之犯罪後處分贓物行為視之（最高法
    院108 年度台上字第3993號判決意旨參照）。
　㈢查被告陳渙茗所加入參與之本案詐欺集團，有其組織分工，
    成員各自負擔部分行為，互為直接或間接之犯罪聯繫，且依
    被告陳渙茗之通訊軟體資料，其有與暱稱「哥吉拉」、「茶
    裏王」、「招財虎」之不詳成年人等人聯繫，其等若為同一
    人顯無必要以不同暱稱與被告陳渙茗聯繫，足認上開暱稱為
    不同之人所使用，是該詐欺集團包含被告陳渙茗人數顯然在
    3人以上，且成員間係以實施詐欺犯罪為目的，組成該具有
    牟利性之有結構性組織，為組織犯罪防制條例第2條第1項所
    稱之「犯罪組織」無訛；又該詐欺集團係由成員去電各該被
    害人施以詐術，令其等陷於錯誤後，依照集團之指示匯款至
    被告陳渙茗提供之金融機構帳戶，足認已隱匿該犯罪所得，
    揆之前開說明，被告陳渙茗所為顯已侵害修正後之洗錢防制
    法之保護法益，而有洗錢防制法第2 條第2 款之洗錢行為，
    自應論以同法第14條第1項之一般洗錢罪。
　㈣另按刑法第339條之4第1項第1款所規定冒用政府機關或公務
    員名義犯第339條詐欺罪者，依其於民國103年6 月18日增訂
    之理由係謂：行為人冒用政府機關或公務員名義施以詐欺行
    為，被害人係因出於遵守公務部門公權力之要求，及避免自
    身違法等守法態度而遭到侵害，則行為人不僅侵害個人財產
    權，更侵害公眾對公權力之信賴。是以，行為人之惡性及犯
    罪所生之危害均較普通詐欺為重，爰定為第一款加重事由等
    語。是依上開之規定及說明，行為人冒用之政府機關或公務
    員名義以實行詐欺行為，因被冒用者乃我國之政府機關或公
    務員，故予加重處罰，倘行為人假冒者為外國政府或其公務
    員，既無侵害本國政府機關及公務員職務之公權力，自不與
    焉。準此，刑法第339條之4第1項第1款規定之「冒用政府機
    關或公務員名義犯之」，該條款所稱之「政府機關」、「公
    務員」，依刑法第10條第2項規定，自均指我國者而言（最
    高法院110年度台上字第804號判決意旨參照）。職此，本案
    詐欺集團假冒大陸地區檢警人員、大陸地區駐美辦事處人員
    ，尚與刑法第339條之4第1項第1款係以冒用我國公務員之要
    件不合。
　㈤查本案附表一編號2部分，告訴人魏僑伯於108年7、8月間即
    遭詐騙，是附表一編號2為被告陳渙茗附表一各編號參與行
    為中最早所為，則依上開說明，被告陳渙茗就首次參與詐欺
    行為之附表一編號2所為，係犯組織犯罪條例第3條第1項後
    段之參與犯罪組織罪、刑法第339條之4第1項第2款之三人以
    上共同犯詐欺取財罪、洗錢防制法第14條第1項之一般洗錢
    罪；就附表一編號1所為，係犯刑法第339條之4第1項第2款
    之三人以上共同犯詐欺取財罪、洗錢防制法第14條第1項之
    一般洗錢罪。被告與暱稱「哥吉拉」、「茶裏王」、「招財
    虎」等不詳成年人之詐欺犯罪組織集團成員間，就前開犯行
    ，各具有犯意聯絡及行為分擔，皆應論以共同正犯。又刑法
    條文有「結夥三人以上」者，其主文之記載並無加列「共同
    」之必要（見最高法院79年度台上字第4231號判決意旨），
    是刑法第339條之4第1項第2款以「三人以上『共同』犯之」為
    構成要件，應為相同解釋，故主文之記載即不再被告陳渙茗
    所犯罪名前加列「共同」字樣。另公訴意旨雖認為被告陳渙
    茗另構成刑法第339條之4第1項第1款「冒用政府機關或公務
    員名義犯之」之加重詐欺取財罪要件，然依上開說明，本案
    尚不該當刑法第339條之4第1項第1款之要件，惟因被告陳渙
    茗所為仍合於三人以上共同犯詐欺取財罪之加重條件，故刑
    法第339條之4第1項第1款部分僅係加重條件之增減，尚不生
    變更起訴法條之問題，且檢察官所起訴之犯罪事實亦無減縮
    ，本院僅須於判決理由中敘明無此加重條件即可，無庸就此
    不存在之加重條件，說明不另為無罪之諭知（最高法院98年
    度台上字第5966號判決參照）。
　㈥詐欺取財罪既係為保護個人之財產法益而設，關於行為人詐
    欺犯罪之罪數計算，除非存在時間或空間上之全部或局部重
    疊關係，否則原則上自應依遭受詐騙之被害人人數定之；至
    於對於同一被害人以多次撥打電話之方式施以詐術或對同一
    被害人轉帳後分次提領，應可認詐欺集團主觀上係基於單一
    之共同詐欺取財之犯意，客觀上均係於密切接近之時地實行
    ，侵害同一之被害人財產法益，各行為之獨立性極為薄弱，
    故依一般社會健全觀念，在時間差距上，難以強行分開，在
    刑法評價上，應視為數個舉動之接續施行，應各以一罪論，
    較為合理。是就本案各次犯行，被告陳渙茗參與之詐欺集團
    或對同一被害人一次或數次撥打電話施用詐術，致其等陷於
    錯誤，再由被告陳渙茗所屬詐欺集團成員，對各被害人匯入
    帳戶內之款項予以提領，犯罪時間相近，就各別被害人而言
    ，顯均係基於接續之犯意，應就附表一編號1至2所示各犯行
    ，各以一罪論。被告陳渙茗附表一各編號所為，均各係一行
    為觸犯數罪名，應依刑法第55條想像競合犯之規定，各從一
    重之刑法第339條之4第1項第2款之三人以上共同犯詐欺取財
    罪處斷。又被告陳渙茗對附表一各編號所示之不同被害人所
    犯之共同詐欺取財行為，受侵害之財產監督權既歸屬各自之
    權利主體，且犯罪時間或空間亦有相當差距，自屬犯意各別
    、行為互殊，應予分論併罰。
四、爰審酌被告陳渙茗正值青年，竟加入本案詐欺集團，使被害
    人遭騙之款項迅速流至詐欺集團掌控，難以追查流向，考量
    現今詐欺集團猖獗，使人與人之間產生不信賴與懷疑之感，
    其所為不僅侵害各被害人之財產法益，亦影響社會治安，侵
    害法益程度非微，實應給予相當之責難。再參以被告陳渙茗
    犯後否認犯行，然未爭執客觀犯罪事實之犯後態度，兼衡各
    被害人遭詐騙金額之多寡，以及尚無具體填補損害作為之情
    況，並佐以被告陳渙茗之家庭生活狀況、素行、智識程度等
    刑法第57條所列之一切情狀，就被告陳渙茗所犯各罪，分別
    量處如附表二編號1至2「主文」欄所示之刑，並審酌被告陳
    渙茗所犯犯罪類型均為加重詐欺取財、行為態樣相同、犯罪
    時間接近、暨所犯罪數之整體非難評價等情，定其應執行刑
    如主文所示，以示懲儆。
五、扣案如附表三編號1所示之物，為被告陳渙茗本案犯罪所用
    之物，應依刑法第38條第2項之規定沒收。至於扣案謝紘傑
    之手機（扣押物品目錄表編號7）雖有傳送帳戶資料給詐欺
    集團，然該手機為謝紘傑所有（見警卷上第28頁反面），並
    非屬被告陳渙茗所有，爰不予諭知沒收。為又卷內尚無證據
    證明被告陳渙茗獲有之犯罪所得，爰不予諭知沒收。
貳、無罪部分
一、公訴意旨另以：被告唐肇鴻與被告陳渙茗基於三人以上加重
    詐欺取財之犯意聯絡，於上開被告陳渙茗有罪部分所載時、
    地，擔任被告陳渙茗之助手，負責依被告陳渙茗指示確認人
    頭帳戶使用情形及與提供大陸地區人頭帳戶之不詳成員（俗
    稱車商或水商）交、收報酬等行為，因認被告唐肇鴻亦涉犯
    組織犯罪防制條例第3條第1項後段之參與犯罪組織、刑法第
    339條之4第1項第1、2 款之三人以上共同冒用公務員犯詐欺
    取財及洗錢防制法第2條第2款、第14條第1項之洗錢罪等罪
    嫌。
二、按犯罪事實應依證據認定之，無證據不得認定犯罪事實；不
    能證明被告犯罪者，應諭知無罪之判決，刑事訴訟法第154
    條第2 項、第301 條第1 項分別定有明文。又認定不利於被
    告之事實，須依積極證據，苟積極證據不足為不利於被告事
    實之認定時，即應為有利於被告之認定，更不必有何有利之
    證據；認定犯罪事實所憑之證據，雖不以直接證據為限，間
    接證據亦包括在內，然而無論直接或間接證據，其為訴訟上
    之證明，須於通常一般之人均不致有所懷疑，而得確信為真
    實之程度者，始得據為有罪之認定，若其關於被告是否犯罪
    之證明未能達此程度，而有合理性懷疑之存在，致使無從形
    成有罪之確信，根據「罪證有疑，利於被告」之證據法則，
    即不得遽為不利於被告之認定。又事實之認定，應憑證據，
    如未能發現相當證據，或證據不足以證明，自不能以推測或
    擬制之方法，以為裁判之基礎。再刑事訴訟法第161 條第1
    項規定：檢察官就被告犯罪事實，應負舉證責任，並指出證
    明之方法。因此，檢察官對於起訴之犯罪事實，應負提出證
    據及說服之實質舉證責任。倘其所提出之證據，不足為被告
    有罪之積極證明，或其指出證明之方法，無從說服法院以形
    成被告有罪之心證，基於無罪推定之原則，自應為被告無罪
    判決之諭知。
三、公訴意旨認為被告唐肇鴻涉有上開犯嫌，無非係以被告唐肇
    鴻於警詢及偵訊時之供述、證人即共同被告陳渙茗、謝紘桀
    於警詢及偵訊時之證述、告訴代理人鄒秉睿（告訴人鄒秉軒
    胞弟）、告訴人魏僑伯於警詢時之指訴、告訴人鄒秉軒檢附
    之英文匯款資料共3份、共同被告陳渙茗持用如起訴書附表
    二編號12扣案vivo手機內之SKYPE通訊軟體對話記錄、通訊
    監察譯文、搜索扣押筆錄及所附扣押物品目錄表、員警製作
    之現場圖、房屋租賃契約書、扣案電腦及手機之鑑識資料等
    件，為其論據。訊據被告唐肇鴻堅決否認有何上開犯嫌，辯
    稱：我並未參與被告陳渙茗上開犯行等語。辯護人則以：被
    告唐肇鴻在本案案發時間尚未至高雄與被告陳渙茗同住，更
    遑論參與本案犯行等語，為被告唐肇鴻辯護。
四、經查：
　㈠有關被告陳渙茗本案被訴犯行，業據本院審認如前，固堪認
    定。而公訴意旨雖認被告唐肇鴻擔任被告陳渙茗之助手，負
    責依被告陳渙茗指示確認人頭帳戶使用情形及與提供大陸地
    區人頭帳戶之不詳成員（俗稱車商或水商）交、收報酬等行
    為，惟被告唐肇鴻於警詢中供稱：我大約是在108年10、11
    月左右開始跟被告陳渙茗從事投資比特幣與賺匯差之工作等
    語（警卷上第6頁），核與證人陳渙茗於偵查及本院審理中
    證稱：本案附表一編號1、2帳戶資料都是我所傳送，SKYPE
    上的東西都是我操作的，跟被告唐肇鴻無關，被告唐肇鴻大
    約是在109年3月18日半年前，在108年10月、11月住進來，
    才有請被告唐肇鴻幫忙等語相符（偵卷第31、294至295頁、
    本院金訴卷第167至170頁），是依證人陳渙茗之證述，被告
    唐肇鴻於本案附表一編號1、2所示之犯罪時間，既尚未前來
    高雄地區與被告陳渙茗同住，則被告唐肇鴻是否有參與上開
    行為，已有可疑。
　㈡公訴意旨雖以被告陳渙茗於108年11月23日上午10時15分許，
    持用門號0000000000號行動電話，與被告唐肇鴻持用門號00
    00000000號行動電話通話，被告陳渙茗詢問被告唐肇鴻：「
    你現在是有洗車還是沒洗車」、「你不是洗好了」等語，被
    告唐肇鴻回稱「洗了」、「可以過」等語之通聯譯文（見警
    卷上第131頁背面及第132頁），而認為被告唐肇鴻係受被告
    陳渙茗指示確認人頭帳戶能否使用。然查：公訴意旨係以告
    訴人鄒秉軒、魏僑伯係分別於附表一編號1、2所示時間遭詐
    騙後，再各自於108年8月20日、同年月27日分別匯款至附表
    一編號1、2所示之帳戶內，則被告唐肇鴻與被告陳渙茗間之
    上開通聯譯文，已係告訴人鄒秉軒、魏僑伯被騙匯款後近3
    月後之通聯內容，縱使被告唐肇鴻與陳渙茗有上開「洗車」
    、「可以過」等疑似洗錢暗語之對話，然斯時告訴人鄒秉軒
    、魏僑伯早已將款項匯入附表一所示之帳戶，實難認上開對
    話與告訴人鄒秉軒、魏僑伯被騙之事有關，且檢察官亦未能
    證明上開對話內容與何特定犯罪有關，要難以被告唐肇鴻於
    附表一編號1、2事發後之上開通聯，而推論被告唐肇鴻有參
    與被告陳渙茗本案之上開犯行。
　㈢至於公訴意旨所舉之其他證據，均無從證明於告訴人鄒秉軒
    、魏僑伯被騙而匯款至附表一各該編號帳戶之時，被告唐肇
    鴻即已參與被告陳渙茗之上開犯行，是以公訴意旨就被告唐
    肇鴻部分所舉相關證據，尚不足以為被告唐肇鴻不利之認定
    。
五、綜上所述，公訴人雖認被告唐肇鴻涉犯上開罪嫌，惟經核卷
    內所提出之證據及證明方法，尚不足為被告唐肇鴻有罪之積
    極證明，以說服本院形成被告有罪之心證。揆諸首揭規定及
    說明，本件既不能證明被告唐肇鴻犯罪，即應為被告唐肇鴻
    無罪之諭知。
據上論斷，應依刑事訴訟法第299條第1項前段、第301條第1項，
判決如主文。
本案經檢察官楊瀚濤提起公訴，檢察官郭武義到庭執行職務。
中　　華　　民　　國　　111 　年　　3 　　月　　17　　日
                  刑事第十三庭  審判長法  官  陳紀璋
　
                                      法  官  翁瑄禮
　
                                      法  官  洪毓良
以上正本證明與原本無異。
如不服本判決應於收受判決後20日內向本院提出上訴書狀，並應
敘述具體理由。其未敘述上訴理由者，應於上訴期間屆滿後20日
內向本院補提理由書(均須按他造當事人之人數附繕本)「切勿逕
送上級法院」。
因疫情而遲誤不變期間，得向法院聲請回復原狀。
中　　華　　民　　國　　111 　年　　3 　　月　　17　　日
                                      書記官  尤怡文
附錄本件判決論罪科刑法條
刑法第339 條之4 第1 項
犯第339 條詐欺罪而有下列情形之一者，處1 年以上7 年以下有
期徒刑，得併科1 百萬元以下罰金：
一、冒用政府機關或公務員名義犯之。
二、三人以上共同犯之。
三、以廣播電視、電子通訊、網際網路或其他媒體等傳播工具，
    對公眾散布而犯之。
組織犯罪防制條例第3 條第1 項
發起、主持、操縱或指揮犯罪組織者，處3 年以上10年以下有期
徒刑，得併科新臺幣1 億元以下罰金；參與者，處6 月以上5 年
以下有期徒刑，得併科新臺幣1 千萬元以下罰金。但參與情節輕
微者，得減輕或免除其刑。
洗錢防制法第14條
有第二條各款所列洗錢行為者，處 7 年以下有期徒刑，併科新
臺幣 5 百萬元以下罰金。
前項之未遂犯罰之。
前二項情形，不得科以超過其特定犯罪所定最重本刑之刑。 
【卷宗簡稱對照表】
（未引用之卷宗不予列載） 
卷宗簡稱 卷宗名稱 警卷上 臺東縣政府警察局刑案偵查卷宗 東警刑偵二字第1090034863號卷（上卷) 警卷下 臺東縣政府警察局刑案偵查卷宗 東警刑偵二字第1090034863號卷（下卷） 偵卷 109年度偵字第6700號卷 本院金訴卷 本院110年度金訴字第146號卷 
附表一：
編號 匯款人/是否提告 詐騙時間 詐騙方式 匯款時間、金額（美金）及匯入之大陸地區人頭帳戶 1 鄒秉軒（在美國加洲舊金山市就學）/提告 108年8月15日至同年月27日 假冒快遞人員及大陸地區檢警人員致電鄒秉軒，對鄒秉軒佯稱：因包裹中有偽造之銀行卡，涉嫌跨國司法案件，需匯款清查資金及繳交保證金云云。  ⑴108年8月20日，3萬5千美元，莫孫梅（大陸地區人士）設於香港上海匯豐銀行帳號000000000000號帳戶。 ⑵108年8月27日，2萬7千美元，林冬梅（大陸地區人士）設於中國銀行（香港）帳號00000000000000號帳戶。 2 魏僑伯（在美國維吉尼亞洲就業）/提告 108年7、8月間 假冒大陸地區駐美辦事處人員及大陸地區檢警人員致電魏僑伯，對魏僑伯佯稱：因上海銀行銀行卡遭盜刷，涉嫌洗錢，需匯款配合調查云云。  ⑴108年8月20日，6萬5千美元，黃輝惠（大陸地區人士）設於中國銀行（香港）帳號00000000000000號帳戶。 ⑵108年8月27日，4萬4千美元，前揭黃輝惠設於中國銀行（香港）帳號00000000000000號帳戶。 
附表二：
編號 對應犯罪事實 主文 1 附表一編號1 陳渙茗犯三人以上共同詐欺取財罪，處有期徒刑壹年拾月。 扣案如附表三編號1所示之物沒收。 2 附表一編號2 陳渙茗犯三人以上共同詐欺取財罪，處有期徒刑貳年貳月。 扣案如附表三編號1所示之物沒收。 
附表三：
編號 名稱 數量 持有人 1  vivo藍色手機IMEI：000000000000000、000000000000000（扣押物品目錄表編號12） 1支 陳渙茗